ACORDAO-COMPLETO-2426326

ACÓRDÃO 2966/2020 ATA 42/2020 - PLENÁRIO

VISTOS, relatados e discutidos estes autos de Denúncia a respeito de supostas irregularidades ocorridas no Instituto Militar de Engenharia - IME entre 2000 e 2010, relacionadas a desvios de recursos públicos oriundos de fraudes praticadas em procedimentos licitatórios conduzidos por aquela unidade, apresentada com o intento de suplementar a denúncia apreciada por meio do Acórdão 640/2015-TCU-Plenário, no sentido de indicar quem, segundo entende, seria o verdadeiro autor dos desvios e fraudes ali abordados, bem como de demonstrar quais os artifícios criminosos por ele utilizados (tais como, por exemplo, corrupção ativa, formação de quadrilha, ocultação de patrimônio, lavagem de dinheiro) para ocultar sua participação em tais atos e tentar atribuir a responsabilidade a terceiros,
ACORDAM os Ministros do Tribunal de Contas da União, reunidos em sessão do Plenário, diante das razões expostas pelo Relator, em:
9.1. não conhecer da presente Denúncia, tendo em vista a ausência de preenchimento de requisitos de admissibilidade previstos no art. 235 do Regimento Interno e no § 1º do art. 103 da Resolução TCU 259/2014;
9.2. encaminhar cópia destes autos ao Procurador-Geral de Justiça Militar, à Procuradoria da República no Rio de Janeiro e à 2ª Auditoria da 1ª Circunscrição Judiciária Militar, observando-se o disposto no art. 104, § 1º, da Resolução TCU 259/2014;
9.3. encaminhar cópia deste Acórdão ao denunciante e ao Instituto Militar de Engenharia - IME;
9.4. arquivar estes autos, com fundamento no parágrafo único do art. 235 do Regimento Interno desta Casa e no art. 105 da Resolução TCU 259/2014;
9.5. levantar a chancela de sigilo que recai sobre a matéria tratada nestes autos.

Denúncia sobre supostas irregularidades relacionadas a desvios de recursos públicos oriundos de fraudes praticadas em procedimentos licitatórios.

Instituto Militar de Engenharia - IME.

3. Denunciante: Identidade preservada (art. 55 da Lei 8.443/1992).

13.1. Ministros presentes: Ana Arraes (na Presidência), Walton Alencar Rodrigues, Benjamin Zymler, Raimundo Carreiro e Bruno Dantas.
13.2. Ministros-Substitutos convocados: Marcos Bemquerer Costa e André Luís de Carvalho.
13.3. Ministros-Substitutos presentes: Augusto Sherman Cavalcanti (Relator) e Weder de Oliveira.

AUGUSTO SHERMAN

Trata-se de Denúncia (peça 5) a respeito de supostas irregularidades ocorridas no Instituto Militar de Engenharia - IME entre 2000 e 2010, relacionadas a desvios de recursos públicos oriundos de fraudes praticadas em procedimentos licitatórios conduzidos por aquela unidade, apresentada com o intento de suplementar a denúncia apreciada por meio do Acórdão 640/2015-TCU-Plenário, no sentido de indicar quem, segundo entende, seria o verdadeiro autor dos desvios e fraudes ali abordados, bem como de demonstrar quais os artifícios criminosos por ele utilizados (tais como, por exemplo, corrupção ativa, formação de quadrilha, ocultação de patrimônio, lavagem de dinheiro) para ocultar sua participação em tais atos e tentar atribuir à responsabilidade a terceiros.
2.	No que se refere ao conteúdo deste feito, às medidas saneadoras e análises levadas a efeito, assim como quanto às conclusões e propostas de encaminhamento apresentadas pela área técnica desta Casa, adoto como relatório a instrução constante da peça 7, a qual contou com concordância do Diretor da Área (peça 8) e do Secretário de Controle Externo da SecexDefesa (peça 9) , passando a transcrevê-la, com os eventuais ajustes de forma julgados pertinentes:
"INTRODUÇÃO
1. Cuidam os autos de denúncia a respeito de irregularidades ocorridas no Instituto Militar de Engenharia (IME) , entre 2000 e 2010, relacionadas a desvios de recursos públicos oriundos de fraudes praticadas em procedimentos licitatórios conduzidos pela unidade.
HISTÓRICO
2. De início, esclarece-se que a matéria abordada na presente denúncia guarda correlação com o objeto tratado no âmbito do TC Processo 022.244/2010-7, por meio do qual se realizou fiscalização com o objetivo de apurar denúncias anônimas veiculadas na imprensa e noticiadas a este Tribunal segundo as quais militares do IME, em conluio com diversas empresas, teriam cometido fraudes e desvios de recursos públicos oriundos de convênios firmados entre esta Organização Militar (OM) e o Departamento Nacional de Infraestrutura de Transportes (DNIT) .
3. 	Analisada a matéria, concluiu-se, no relatório de auditoria, que de fato houve fraude generalizada, mediante conluio entre militares e empresas de fachada criadas para frustrar o caráter competitivo de certames, em pelo menos duzentos processos licitatórios promovidos pelo IME e pelo Departamento de Engenharia e Construção do Exército (DEC) . Segundo a equipe de fiscalização, o montante de recursos desviados dos convênios atingiu o valor histórico de R$ 15.731.972,66.
4. O relatório de auditoria foi apreciado por meio do Acórdão 640/2015-TCU-Plenário, retificado pelo Acórdão 1182/2015-TCU-Plenário, tendo sido determinada, entre outras medidas, a instauração de sete tomadas de contas especiais (TCEs) :
a) TC Processo 008.431/2015-9 - trata de irregularidades ocorridas na gestão 2008 a 2010 do IME e do DEC - o processo ainda não foi julgado no mérito por este Tribunal;
b) TC Processo 008.442/2015-0 - trata de irregularidades relativas ao Convênio PG-248/2000-DNER - o processo foi julgado mediante o Acórdão 1658/2018-TCU-Plenário;
c) TC Processo 011.164/2015-8 - trata de irregularidades relativas ao Convênio PG-001/2002-DNER - o processo foi julgado mediante o Acórdão 2057/2018-TCU-Plenário;
d) TC 008.449.2015-5 - trata de irregularidades relativas ao Convênio DNIT PP/169/2003 - o processo foi julgado mediante o Acórdão 841/2018-TCU-Plenário;
e) TC Processo 008.450/2015-3 - trata de irregularidades relativas ao Convênio DNIT PP/207/2004 - o processo foi julgado mediante o Acórdão 1012/2018-TCU-Plenário;
f) TC Processo 008.453/2015-2 - trata de irregularidades relativas ao Convênio DNIT PP/190/2003 - o processo foi julgado mediante o Acórdão 1909/2018-TCU-Plenário;
g) TC Processo 008.457/2015-8 - trata de irregularidades relativas ao Convênio DNIT PP/211/2004 - o processo foi julgado mediante o Acórdão 1411/2018-TCU-Plenário.
5. Com exceção do processo mencionado na alínea 'a' do parágrafo anterior, ainda não julgado, em todos os demais este Tribunal entendeu, entre outras providências, que deveria haver a condenação dos responsáveis em débito em virtude das fraudes perpetradas. Tais processos encontram-se, atualmente, em fase de análise dos recursos impetrados.
6. Destaca-se que também tramita neste Tribunal o TC Processo 005.782/2015-5, que trata de TCE realizada por integrantes da 1ª Inspetoria de Contabilidade e Finanças do Exército (1ª ICFEx) , cujo objetivo foi apurar a regularidade de processos licitatórios conduzidos pelo IME, nos exercícios de 2002 a 2006, em que houve a participação das empresas apontadas como fraudulentas. O referido processo ainda não foi apreciado no mérito por este Tribunal.
EXAME DE ADMISSIBILIDADE
7. Registra-se que qualquer cidadão possui legitimidade para denunciar irregularidades ou ilegalidades perante o Tribunal, consoante disposto no art. 234 do RI/TCU.
8. No entanto, a denúncia não preenche os requisitos de admissibilidade constantes no art. 235 do Regimento Interno do TCU e no art. 103, § 1º da Resolução TCU 259/2014, haja vista que a apuração dos fatos novos apresentados (suposto cometimento de crimes) não é de competência deste Tribunal.
9. Entretanto, serão tecidos breves comentários sobre os fatos denunciados, que corroboram entendimentos já firmados por esta Corte nos processos que decorreram do TC Processo 022.244/2010-7.
INFORMAÇÕES ADICIONAIS
Síntese das alegações do denunciante
10. Segundo o denunciante, os desvios no IME se iniciaram em 2000, tendo sido o Ten Cel Wilton Pinto quem engendrou a criação das empresas fraudulentas, as quais passaram a fornecer material ao Instituto por intermédio do empresário Marcelo Cavalheiro, que, em 1998, era militar e servia com o denunciado no Batalhão de Guardas do Rio de Janeiro.
11. Desse modo, assevera o denunciante que o verdadeiro culpado por todo o esquema de corrupção identificado no IME é o Ten Cel Wilton Pinto, sendo ele também o autor da denúncia anônima que ensejou a fiscalização procedida por meio do TC Processo 022.244/2010-7.
12. Tal denúncia teria sido motivada por vingança do Ten Cel Wilton Pinto, em virtude de sua prisão e transferência indesejada e precoce à reserva remunerada do Exército Brasileiro (EB) , ocorrida em 2004 por determinação do Gen Soares, que havia identificado os desvios perpetrados, mas prevaricou por não ter reportado os crimes às autoridades competentes.
13. Acrescenta o denunciante que o Ten Cel Wilton Pinto teria pago propina ao servidor Antônio da Silva Monteiro para destruir documentos que poderiam o incriminar. Tais fatos foram apurados em sindicância e ensejaram a expulsão do referido servidor, que alegou ter destruído a documentação por engano.
14. Visando comprovar suas alegações, apresenta registros de matrículas obtidas em cartórios de imóveis e de documentos oriundos de consultas realizadas junto a órgãos de trânsito, que demonstrariam que o Ten Cel Wilton Pinto teria movimentado, no mínimo, R$ 8.288.000,00 com dinheiro desviado do EB, apenas com a compra de veículos e imóveis de alto luxo no período dos fatos.
15. O denunciante também reporta diversos outros crimes supostamente praticados pelo Ten Cel Wilton Pinto, como corrupção ativa, formação de quadrilha, ocultação de patrimônio, lavagem de dinheiro etc. 
16. Visando corroborar sua tese, cita nominalmente diversos militares e servidores públicos que teriam concorrido para as fraudes perpetradas e requer a condenação dos envolvidos.
Análise
17. Apesar da gravidade dos fatos descritos pelo denunciante, verifica-se que os desvios noticiados ocorridos a partir de 2004 já foram objeto de diversas apurações conduzidas por este Tribunal, conforme mencionado nos parágrafos 4 e 5 desta instrução.
18. Conforme asseverado anteriormente, em todos os processos até então julgados, entendeu este Tribunal que as fraudes de fato ocorreram, condenando os responsáveis em débito pelos desvios praticados.
19. Acrescente-se que esta Unidade Técnica (UT) , também no TC Processo 005.782/2015-5, ainda não julgado por este Tribunal, firmou entendimento de que os responsáveis, entre eles o Ten Cel Wilton Pinto, deveriam ser condenados em débito pelos desvios identificados.
20. Nos referidos autos, houve a propositura pela condenação do Ten Cel Wilton por débitos que, somados, alcançam o valor histórico de R$ 548.308,50 (datas-bases no ano de 2004) .
21. Acrescente-se que, também no âmbito do TC 008.449.2015-5, houve o julgamento pela condenação em débito do Ten Cel Wilton Pinto (Acórdão 841/2018-TCU-Plenário) , no valor histórico total de R$ 274.694,00 (datas-bases no ano de 2004) .
22. Em que pese tais valores, se apenas individualmente analisados, não serem suficientes para reparar os desvios supostamente praticados pelo Ten Cel Wilton Pinto, os quais, segundo o denunciante, alcançariam o montante de R$ 8.288.000,00, destaca-se que, nas TCEs decorrentes do TC Processo 022.244/2010-7 já julgadas por este Tribunal, houve a condenação de outros responsáveis por débitos que somam R$ 12.596.887,55 em valores históricos, da seguinte forma:
	Processo
	Acórdão
	Débito imputado (R$) 

	TC Processo 008.442/2015-0 
	1658/2018 - TCU - Plenário
	544.243,36

	TC Processo 011.164/2015-8 
	2057/2018 - TCU - Plenário
	2.267.909,51

	TC 008.449.2015-5 
	841/2018 - TCU - Plenário
	1.866.582,58

	TC Processo 008.450/2015-3 
	1012/2018 - TCU - Plenário
	1.160.839,16

	TC Processo 008.453/2015-2 
	1909/2018 - TCU - Plenário
	2.266.185,59

	TC Processo 008.457/2015-8 
	1411/2018 - TCU - Plenário
	4.491.127,35

23. Também no âmbito do TC Processo 005.782/2015-5, ainda não julgado, houve proposta desta UT, que contou com a anuência do Ministério Público junto ao Tribunal (MPTCU) , pela condenação dos responsáveis por débitos que somam R$ 1.107.270,45 (datas-bases nos anos de 2004 e 2005) . 
24. Dessa forma, o somatório dos débitos impostos por esta Corte a todos os responsáveis solidários, nos processos que apuram as fraudes reportadas nos presentes autos, pode superar a cifra de R$ 13,7 milhões, não incluídas as multas aplicadas.
25. Assim, apesar da possibilidade de que parte desses débitos possam também ser de responsabilidade do Ten Cel Wilton Pinto, que, nessa hipótese, teria sido condenado por valores inferiores aos efetivamente devidos, há jurisprudência pacífica neste Tribunal no sentido de que não há necessidade de chamamento, no processo de controle externo, de todos os corresponsáveis por débito perante o erário, uma vez que o instituto da solidariedade passiva é benefício conferido pelo legislador ordinário ao credor, que pode exigir de um ou de alguns dos devedores o pagamento da integralidade da dívida (Acórdão 2591/2016-TCU-Plenário, 842/2017 - TCU - Plenário e 1337/2017 - TCU - Plenário) .
26. Nesse caso, o devedor solidário que saldar a dívida pode buscar em juízo eventual ressarcimento dos outros codevedores, por meio de ação regressiva.
27. Cumpre reconhecer, ainda, a possibilidade de que, conforme noticiado pelo denunciante, possa ter ocorrido desvios anteriores a 2004, uma vez que as TCEs em apuração neste Tribunal apenas identificaram débitos a partir deste exercício.
28. No entanto, o longo decurso temporal transcorrido, bem como a destruição dos documentos que já havia sido reconhecida nas TCEs já julgadas, inviabilizam eventual apuração de débitos ocorridos entre 2000 e 2004.
29. Frise-se que alguns desses potenciais débitos, referentes a exercícios anteriores a 2004, foram identificados pela equipe da 1ª ICFEx em virtude das apurações que ensejaram o TC Processo 005.782/2015-5, o que motivou a citação dos responsáveis.
30. No entanto, houve propositura, por esta UT, do acatamento das alegações de defesa dos responsáveis citados por débitos anteriores a 2004, fundamentalmente em face da carência documental contida nos autos, que impedia a avaliação dos procedimentos licitatórios realizados.
31. Pelo exposto, considera-se ineficiente que esse Tribunal busque avaliar eventuais débitos ocorridos entre 2000 e 2004. No entanto, diante do robusto conjunto de provas que apontam para o enriquecimento ilícito do denunciado e de evidências que podem denotar a prática de crimes, entende-se que deve haver o encaminhamento de cópia da presente denúncia às autoridades competentes.
CONCLUSÃO
32. Considera-se que a presente denúncia não deve ser conhecida e que deve ser arquivada, uma vez que a apuração dos fatos novos noticiados (cometimento de crimes) não é de competência deste Tribunal. 
33. Ademais, a apuração dos débitos decorrentes dos desvios noticiados na presente denúncia já está sendo realizada por esta Corte em diversas tomadas de contas especiais.
34. Por outro lado, tendo em vista o vasto arcabouço de provas indicando suposto enriquecimento ilícito do denunciado, propõe-se o encaminhamento da presente denúncia aos órgãos judiciais que acompanham a presente matéria, para adoção das medidas que entenderem cabíveis.
PROPOSTA DE ENCAMINHAMENTO
35. Ante o exposto, submetem-se os autos à consideração superior, propondo:
a) não conhecer a presente documentação como denúncia, por não atender os requisitos de admissibilidade e/ou pressupostos de legitimidade previstos no art. 235 do Regimento Interno do TCU, e no art. 103, § 1º, da Resolução TCU 259/2014;
b) determinar liminarmente o arquivamento deste processo, com fundamento no parágrafo único do art. 235 do Regimento Interno do TCU e no art. 105 da Resolução TCU 259/2014;
c) encaminhar cópia da presente denúncia ao Procurador-Geral de Justiça Militar, ao Procurador-Chefe da Procuradoria da República no Rio de Janeiro e ao Juiz-Auditor da 2ª Auditoria da 1ª Circunscrição Judiciária Militar, para adoção das medidas que entenderem cabíveis;
d) dar ciência da decisão que vier a ser proferida ao denunciante."
É o relatório.

não há.

Não atuou.

DENÚNCIA. POSSÍVEIS IRREGULARIDADES OCORRIDAS NO INSTITUTO MILITAR DE ENGENHARIA, RELACIONADAS A DESVIOS DE RECURSOS PÚBLICOS ORIUNDOS DE FRAUDES EM PROCEDIMENTOS LICITATÓRIOS, APRESENTADA COM O INTUITO DE SUPLEMENTAR DENÚNCIA APRECIADA POR MEIO DO ACÓRDÃO 640/2015 - TCU - PLENÁRIO, NO SENTIDO DE INDICAR QUEM SERIA O VERDADEIRO AUTOR DOS DESVIOS E FRAUDES, BEM COMO DE DEMONSTRAR QUAIS OS ARTIFÍCIOS CRIMINOSOS POR ELE UTILIZADOS PARA OCULTAR SUA PARTICIPAÇÃO EM TAIS ATOS E TENTAR ATRIBUIR A RESPONSABILIDADE A TERCEIROS. MATÉRIA DE FUNDO JÁ OBJETO DE INTENSA APURAÇÃO POR ESTA CORTE DE CONTAS, SENDO OS FATOS NOVOS DENUNCIADOS ATINENTES AO COMETIMENTO DE CRIMES, MATÉRIA ALHEIA À COMPETÊNCIA DESTE TRIBUNAL. NÃO CONHECIMENTO. ENCAMINHAMENTO DE CÓPIA DOS AUTOS. ARQUIVAMENTO.

DENÚNCIA (DEN)

Trata-se de Denúncia (peça 5) a respeito de supostas irregularidades ocorridas no Instituto Militar de Engenharia - IME entre 2000 e 2010, relacionadas a desvios de recursos públicos oriundos de fraudes praticadas em procedimentos licitatórios conduzidos por aquela unidade, apresentada com o intento de suplementar a denúncia apreciada por meio do Acórdão 640/2015-TCU-Plenário, relator Ministro-Substituto Marcos Bemquerer, no sentido de indicar quem, segundo entende, seria o verdadeiro autor dos desvios e fraudes ali abordados, bem como de demonstrar quais os artifícios criminosos por ele utilizados (tais como, por exemplo, corrupção ativa, formação de quadrilha, ocultação de patrimônio, lavagem de dinheiro) para ocultar sua participação em tais atos e tentar atribuir a responsabilidade a terceiros.
2.	Conforme esclarece a SecexDefesa, referido Acórdão 640/2015-TCU-Plenário  (parcialmente retificado pelo Acórdão 1182/2015-TCU-Plenário, relator Ministro Benjamin Zymler) foi prolatado sobre o TC-Processo 022.244/2010-7, atinente a fiscalização destinada a apurar denúncias veiculadas na imprensa e encaminhadas a este Tribunal segundo as quais militares do IME, em conluio com diversas empresas, haveriam cometido fraudes e desvios de recursos públicos oriundos de convênios firmados entre aquela Organização Militar e o Dnit (peça 7, p. 1) .
3.	Por intermédio do procedimento fiscalizatório mencionado, confirmou-se a existência de fraude, mediante conluio entre militares e empresas de fachada, com vistas a frustrar o caráter competitivo de pelo menos duzentos procedimentos licitatórios promovidos pelo IME e pelo Departamento de Engenharia e Construção do Exército - DEC, daí resultando, via mencionado Acórdão 640/2015-TCU-Plenário, a instauração de sete tomadas de contas especiais (TCs Processo 008.431/2015-9, Processo 008.442/2015-0, Processo 011.164/2015-8, Processo 008.449/2015-5, Processo 008.450/2015-3, Processo 008.453/2015-2 e Processo 008.457/2015-8) , cabendo ainda ser citado o TC-Processo 005.782/2015-5, que trata de TCE instaurada pela 1ª Inspetoria de Contabilidade e Finanças do Exército (1ª ICFEx) , cujo objetivo foi apurar a regularidade de procedimentos licitatórios conduzidos pelo IME, nos exercícios de 2002 a 2006, em que houve a participação das empresas apontadas como fraudulentas (peça 7, p. 1/2) .
4.	Procura, então, acrescentar o denunciante que o verdadeiro culpado por todo o esquema de corrupção identificado no IME, bem como autor da denúncia anônima que resultou na fiscalização constante do TC-Processo 022.244/2010-7, seria o Tenente-Coronel Wilton Pinto, mediante sistemática por ele implementada desde o ano 2000 e que conseguiu manter em operação mesmo depois de sua prisão e transferência indesejada e precoce à reserva remunerada em 2004, por meio da cooperação de outros militares e servidores públicos (peça 7, p. 2) . Segundo assevera, aliás, o Tenente-Coronel Wilton Pinto haveria movimentado, no mínimo, R$ 8.288.000,00 em dinheiro desviado do Exército Brasileiro no período dos fatos, afirmação que pretende comprovar mediante a apresentação de registros de matrículas de imóveis e extratos de consultas realizadas junto a órgãos de trânsito, bem como haveria realizado o pagamento de propina a servidor para destruir documentos que o poderiam incriminar (no período de 2000 a 2004 - peça 7, p. 2) .
5.	Esclarece, no entanto, a SecexDefesa que, quanto à matéria de fundo da denúncia, os desvios ocorridos a partir de 2004 já foram objeto de intensa apuração, sendo que, em seis das oito TCEs mencionadas, este Tribunal entendeu que as fraudes efetivamente ocorreram, condenando os responsáveis em débito pelos desvios praticados (peça 7, p. 3) , acrescentando que, no que tange a possíveis desvios anteriores a 2004, já houve, nos autos do TC-Processo 005.782/2015-5, proposta no sentido do acolhimento das alegações de defesa dos responsáveis citados, fundamentalmente em face da carência documental (a destruição de documentos, ademais, já haveria sido reconhecida nas TCEs já julgadas - peça 7, p. 4) .
6.	Consigna o órgão instrutivo, a propósito, que, no âmbito das TCEs referidas, o Tenente-Coronel Wilton Pinto já foi condenado em débito no valor histórico de R$ 274.694,00 (datas-bases no ano de 2004 - Acórdão 841/2018-TCU-Plenário, relator Ministro-Substituto Marcos Bemquerer, prolatado sobre o TC-Processo 008.449/2015-5) , também se verificando, no âmbito do TC-Processo 005.782/2015-5, a proposta de condenação em débito daquele responsável por débitos que alcançam o valor histórico de R$ 548.308,50 (datas-bases no ano de 2004) (peça 7, p. 3) , com a ponderação de que, ainda que tais valores de débitos imputados ao Tenente-Coronel Wilton Pinto estejam longe de alcançar o montante de R$ 8.288.000,00 apontado pelo denunciante, nas TCEs decorrentes do TC-Processo 022.244/2010-7 julgadas pelo Tribunal já houve a condenação de outros responsáveis por débitos que somam R$ 12.596.887,55, acrescendo-se que o TC-Processo 005.782/2015-5 já conta com proposta, ratificada pelo MP/TCU, pela condenação de responsáveis por débitos que somam R$ 1.107.270,45, ressaltando-se, portanto, que o somatório de débitos impostos por esta Corte a todos os responsáveis solidários, nos processos que apuram as fraudes mencionadas nestes autos, pode superar a cifra de R$ 13,7 milhões, aí não incluídas as multas aplicadas (peça 7, p. 3/4) .
7.	É também da unidade técnica a ponderação de que, apesar da possibilidade de parte desses débitos também ser de responsabilidade do Tenente-Coronel Wilton Pinto (que, nessa hipótese, estaria sendo condenado a menor) , seria entendimento pacífico desta Corte de não haver necessidade do chamamento, no processo de controle externo, de todos os corresponsáveis por débito perante o Erário, uma vez que o instituto da solidariedade passiva é benefício conferido pelo legislador ordinário ao credor, que pode exigir de um ou de alguns devedores o pagamento da integralidade da dívida (Acórdão 2591/2016-TCU-Plenário e 842/2017 - TCU - Plenário, ambos da relatoria do Ministro Benjamin Zymler, e 1337/2017 - TCU - Plenário, da relatoria da Ministra Ana Arraes - peça 7, p. 3) .
8.	Argumenta a SecexDefesa, por fim, que os débitos decorrentes dos desvios referidos como matéria de fundo já são objeto de apuração por este Tribunal, via diversas tomadas de contas especiais, e que os fatos novos noticiados referem-se ao cometimento de crimes, matéria alheia à competência desta Corte de Contas, configurando-se hipótese do não conhecimento da denúncia (peça 7, p. 4) .
9.	Ressalta aquela unidade técnica, contudo, a conveniência de encaminhar-se cópia destes autos aos órgãos que acompanham a matéria, tendo em vista o arcabouço de possíveis evidências tanto do cometimento de atos classificáveis como crimes, quanto do suposto enriquecimento ilícito do Tenente-Coronel Wilton Pinto (peça 7, p. 4) .
10.	Tendo por base os elementos constantes dos autos, não vislumbro fundamentos para divergir das conclusões da unidade técnica, cujas análises incorporo às minhas razões de decidir. Com efeito, a matéria de fundo da denúncia em tela já vem sendo objeto de apuração por parte deste Tribunal e o montante de responsabilidades financeiras até aqui imputadas ao Tenente-Coronel Wilton Pinto circunscreveu-se àquilo de que se dispunha das necessárias evidências, situação não modificada pelos elementos agregados nestes autos. De todo modo, digno de nota o aspecto de o total de débitos imputados aos responsáveis solidários em decorrência do quadro de irregularidades indicadas até mesmo superar o montante mencionado na peça delatória. Quanto aos novos aspectos aportados pelo denunciante - objeto fundamental da peça ora sub examine -, concordo corresponderem a matéria alheia à área de atuação desta Corte de Contas.
Ante o exposto, manifesto-me por que o Tribunal aprove o acórdão que ora submeto à deliberação deste Colegiado. 
TCU, Sala das Sessões Ministro Luciano Brandão Alves de Souza, em 4 de novembro de 2020.
AUGUSTO SHERMAN CAVALCANTI 
Relator